【裁判字號】    91,勞簡上,13
【裁判日期】    920827
【裁判案由】    給付紅利
【裁判全文】
臺灣臺北地方法院民事判決  九十一年度勞簡上字第一三號
    上  訴  人  乙○○
    被上訴  人  甲○○
右當事人間請求給付紅利事件，上訴人對於中華民國九十一年三月十五日本院台北簡
易庭九十年度北勞簡字第一一九號第一審判決提起上訴，本院判決如左：
    主  文
上訴駁回。
第二審訴訟費用由上訴人負擔。
    事  實
甲、上訴人方面：
一、聲明：
（一）原判決廢棄。
（二）被上訴人應給付上訴人新台幣（下同）六十七萬六千六百一十三元，及自民國
      （下同）八十八年十一月二十六日起至清償日止按年息百分之五計算之利息。
二、陳述：除與原判決記載相同部分，予以引用外，並補稱：
（一）上訴人於八十七年十二月一日應聘為大翰國際財務管理顧問有限公司（下稱大
      翰公司）業務部副理，別名劉詠誠，大翰公司實際負責人為王嘉銘及被上訴人
      ，大翰公司之標的、財務、薪水，及報表上每月支付百分之一之掛名費，均由
      被上訴人負責，被上訴人為上訴人之僱主，上訴人曾於八十八年十一月二十二
      日及同年月二十四日，二度以電話催討被上訴人給付八十八年八、九、十月份
      之紅利，被上訴人雖於八十八年十一月二十六日匯款十二萬二千零四十一元予
      上訴人，惟被上訴人本應給付上訴人七十九萬八千六百五十四元，詎竟巧立年
      終獎金及旅遊預備金等名目，強制扣抵上訴人之應得款六十七萬六千六百一十
      三元，上訴人乃於八十八年十二月三日再寄發存證信函，向被上訴人催討，惟
      被上訴人均置之不理。
（二）上訴人所受領之薪資有二部分，一部分由大翰公司發給，另一部分則經被上訴
      人口頭協議按公司盈餘之四分之一給付上訴人之紅利。而歷次紅利均由被上訴
      人直接匯款予上訴人，被上訴人於電話錄音中亦承認應付款給上訴人。
（三）大翰公司並無年終獎金制度，至旅遊預備金部分，之前已經提撥。
三、證據：除援用原審之立證方法外，並補提出本院八十九年度易字第二四九五號刑
    事判決文、電話錄音譯文、存證信函、對照表（以上均影本）為證。
乙、被上訴人方面：
一、聲明：上訴駁回。
二、陳述：除與原判決記載相同部分，予以引用外，並補稱：
（一）被上訴人只是大翰公司股東，大翰公司尚有其他負責人，被上訴人並未與上訴
      人約定，由被上訴人個人付與上訴人紅利，之前所付紅利，均由大翰公司會計
      部門算好後，把款項交由被上訴人匯給上訴人，單據亦由大翰公司開具，其他
      副理之紅利，亦由被上訴人代公司去匯款。
（二）大翰公司並未積欠上訴人紅利。至年終獎金及福利金，是由大翰公司會計部門
      按實際狀況編列。
（三）由上訴人所提名片可以證明，上訴人係受僱於大翰公司，故上訴人不應以大翰
      公司之股東個人為請求對象。
（四）被上訴人於電話錄音中，僅要求上訴人回來拿副理階級之紅利，並非承認要私
      下給付上訴人紅利。
三、證據：除援用原審之立證方法外，並補提出名片、存證信函、紅利單據、福利金
    明細、薪資明細、
    理  由
一、上訴人主張：伊於八十七年十二月一日應聘為大翰公司業務部副理，別名劉詠誠
    ，大翰公司實際負責人為王嘉銘及被上訴人，大翰公司之標的、財務、薪水，及
    報表上每月支付百分之一之掛名費，均由被上訴人負責，被上訴人實為上訴人之
    僱主。又兩造曾口頭協議，由被上訴人按公司盈餘的四分之一給付上訴人紅利，
    歷次紅利亦均由被上訴人直接匯款予上訴人。上訴人於八十八年十一月二十二日
    及同年月二十四日，曾二度以電話催討被上訴人給付同年八、九、十月份之紅利
    ，合計七十九萬八千六百五十四元，惟被上訴人竟巧立年終獎金及旅遊預備金等
    名目，強制扣抵上訴人之應得款六十七萬六千六百一十三元，僅於八十八年十一
    月二十六日匯款十二萬二千零四十一元予上訴人，其餘款項，經上訴人屢次催討
    ，被上訴人均置之不理等情，爰求為命被上訴人給付上訴人六十七萬六千六百一
    十三元，及自八十八年十一月二十六日起至清償日止按年息百分之五計付利息之
    判決。
    被上訴人則以：伊並非上訴人之僱主，亦未與上訴人約定，由伊個人給付上訴人
    紅利，此外，大翰公司亦未積欠上訴人紅利等語，資為抗辯。
二、上訴人主張伊於八十七年十二月一日應聘為大翰公司業務部副理，別名劉詠誠，
    被上訴人為大翰公司業務部營業二處經理，上訴人每月薪水之計算方式為：（一
    ）業績獎金，論件計酬，每件四千元至六千元。（二）領導獎金，以營業處所作
    業績，每件抽二百元。（三）每二至三個月領分紅，分紅比例按盈餘之百分之二
    十五抽成。上訴人服務期間內，共分紅三期：八十八年五月十一日、八十八年八
    月十九日及八十八年十一月二十六日，其中八十八年十一月二十六日，扣除年終
    獎金一百八十萬元及旅遊預備金九十萬元後，上訴人實際分得之紅利為一十二萬
    二千零四十一元之事實，業經上訴人提出財務報表、存摺內頁為證（見原審卷第
    六至一四０頁），被上訴人對此亦不爭執，自堪信為真實。至上訴人主張上開紅
    利為被上訴人口頭承諾個人給付予上訴人，被上訴人巧立年終獎金及旅遊預備金
    等名目，強制扣抵上訴人之應得款六十七萬六千六百一十三元云云，則為被上訴
    人所否認，並以前開情詞置辯。經查：上訴人主張被上訴人有與上訴人口頭協議
    ，按公司盈餘的四分之一給付上訴人紅利，無非以：（一）歷次紅利均由被上訴
    人直接匯款予上訴人，（二）被上訴人於電話錄音中承認應付款給上訴人，及（
    三）本院八十九年度易字第二四九五號刑事判決書為據（見本院卷第一四至一九
    頁）。被上訴人固不爭執歷次紅利均由伊匯款予上訴人，惟辯稱：紅利係由大翰
    公司會計部門算好後，把款項交由被上訴人代公司匯給上訴人，單據亦由大翰公
    司開具，其他副理之紅利，亦由被上訴人代公司去匯款等語，並提出紅利單據（
    見本院卷第六０、六一頁）、匯款單（見本院卷第九九至一○○頁）為證。經查
    ，除上訴人外，大翰公司副理吳仁傑、黃佳青之紅利，亦均由被上訴人匯款，且
    上開單據均係由大翰公司開立。而證人即大翰公司業務部營業一處經理王嘉銘亦
    到場證稱：大翰公司發放紅利，是由公司結算過，依公司盈餘之款項提撥，由會
    計部門或管理會計部門之被上訴人來發放，且如經由被上訴人匯款，亦是由公司
    盈餘的戶頭來撥款等語（見本院卷第九四、九五頁）。故被上訴人所辯匯給上訴
    人之紅利，係由大翰公司會計部門結算盈餘後，由公司盈餘之戶頭來提撥給上訴
    人，並非伊個人給付等語，自屬可取。至上訴人所提出之被上訴人於八十八年十
    一月二十四日電話錄音，充其量僅能證明被上訴人有於大翰公司之授權下，同意
    上訴人至公司領取紅利，尚難據為認下兩造間有口頭協議，由被上訴人個人支付
    紅利予上訴人之事實。又本院八十九年度易字第二四九五號刑事判決書，雖認定
    被上訴人與王嘉銘為大翰公司實際負責人，惟仍不足以據為證明被上訴人個人係
    上訴人之僱主，及與上訴人有私下口頭協議給付紅利之事實。
三、綜上所述，上訴人既不能證明與被上訴人間有另作協議，由被上訴人個人負責給
    付紅利，則上訴人主張依兩造間口頭協議，請求被上訴人應給付上訴人紅利六十
    七萬六千六百一十三元，及自八十八年十一月二十六日起至清償日止按年息百分
    之五計算之利息，即屬無據，不應准許。從而，原審所為上訴人敗訴之判決，並
    無不合，上訴論旨指摘原判決不當，求予廢棄改判，為無理由。
四、兩造其餘之攻擊或防禦方法，及未經援用之證據，經本院斟酌後，認為均不足以
    影響本判決之結果，自無一一詳予論駁之必要，併此敘明。
五、據上論結，本件上訴為無理由，依民事訴訟法第四百三十六條之一第三項、第四
    百四十九條第一項、第七十八條，判決如主文。
中      華      民      國    九十二    年      八      月    二十七    日
                                          勞工法庭審判長法官   謝碧莉
                                                      法  官   李維心
                                                      法  官   李慈惠
右為正本係照原本作成
本件不得上訴。
中      華      民      國    九十二    年      八      月    二十七    日
                                                   法院書記官  林秀娥


司法院資訊處製作；財團法人民間司法改革基金會備份。
